【裁判字號】    92,交易,247
【裁判日期】    920731
【裁判案由】    過失致死
【裁判全文】
臺灣高雄地方法院刑事判決                        九十二年度交易字第二四七號
    公  訴  人  臺灣高雄地方法院檢察署檢察官
    被      告  甲○○
右列被告因過失致死案件，經檢察官提起公訴（九十二年度偵字第三一五七號），本
院判決如左：
    主  文
甲○○因過失致人於死，處有期徒刑參月，如易科罰金，以佰元折算壹日。緩刑貳
年。
    事  實
一、甲○○於民國九十二年二月一日下午三時許，駕駛車號ＸＲ—四四二號自用小
    客車，沿高雄市旗津區○○○路由北往南方向行駛，途經該路二七巷口前，本
    應注意車輛行駛時，駕駛人應注意車前狀況，隨時採取必要之安全措施，而當時
    天候晴，日間自然光線，視距良好，道路舖有柏油，並無障礙物或其他缺陷，且
    依其智識、能力亦無不能注意之情事，竟疏未注意及此，適有無駕駛執照之林建
    斌酒後未戴安全帽而騎乘車號八三—八六五號輕型機車在其前方並同向騎乘
    ，亦疏未注意而貿然向右橫越並駛入快車道內側後又向左欲折回，甲○○見狀因
    煞避不及，致其所駕汽車右前車頭因而撞擊林建斌所騎乘機車後方車尾，致林建
    斌人車倒地，受有頭部外傷、顱內出血等傷害，林建斌經送醫急救後不治死亡。
    甲○○於肇事後，犯罪未被發覺前，即主動去電報警，並向據報前往現場處理事
    故之警員周治華坦承肇事，自首而接受裁判。
二、案經高雄市政府警察局鼓山分局報告臺灣高雄地方法院檢察署檢察官偵查起訴。
    理  由
一、訊據被告甲○○固坦認於右揭時地駕車撞擊被害人林建斌所騎機車之事實，惟辯
    稱：被害人與我本來是同向，他是從我的右側要橫越馬路到左邊，可是他突然又
    折回到我的前方，所以我才去撞到他，被害人是酒醉駕車，也沒有戴安全帽，才
    造成顱內出血死亡等云。然查：
  (一)按汽車行駛時，駕駛人應注意車前狀況，並隨時採取必要之安全措施，道路交通
    安全規則第九十四條第三項定有明文，此為一般汽車駕駛人所應注意並確實遵守
    之事項，而被告考領有普通小型車駕駛執照，此有其駕駛執照影本一附卷可稽（
    參見警卷第五頁正面），更應對上開規定理當知之甚詳，駕車時應注意上揭規定
    並確實遵守之。再依高雄市政府警察局鼓山分局道路交通事故現場圖、調查報告
    表（一）、（二）及卷附現場照片二十幀所示（參見偵查卷第十八—二十頁、相
    驗卷二七—三一頁），可認本件車禍肇事當時天候晴，日間自然光線，視距良好
    ，道路舖有柏油，並無障礙物或其他缺陷等情，是依當時情形，被告既無不能注
    意之情事，縱令被害人騎車確有貿然向右橫越並駛入快車道內側後又向左欲折回
    情事，然被害人當時騎車所為行徑均係在被告前方，已為被告迭於警訊及偵審中
    所自承，則被告自應隨時注意其車前有此一突發異常狀況，並隨時採取必要煞停
    或避讓等安全措施，竟仍疏於注意，致其所駕車輛與被害人所騎機車發生碰撞，
    則被告就本件交通事故之發生仍有過失一情堪以認定。
  (二)又被害人確係因本件交通事故致受有頭部外傷、顱內出血等傷害而經送醫急救後
    不治死亡之事實，亦經臺灣高雄地方法院檢察署檢察官督同檢驗員相驗明確，此
    有該署相驗筆錄、相驗屍體證明書及驗斷書各一份附卷足憑（參見相驗卷第十三
    —十五、五一—六十頁）。雖被害人就本件亦有無照駕駛、酒後駕車、未戴安全
    帽等與有過失情節，此有阮綜合醫院急診病患診療作業單、刑法第一百八十五條
    之三案件測試觀察紀錄表及上開道路交通事故調查報告表（二）等件附卷可憑（
    參見警卷第十三—十四頁、偵查卷第二十頁），惟被告上開注意義務並不因此而
    免責，是仍無礙於被告過失罪責之成立，則被告之過失行為與被害人死亡結果間
    具有相當因果關係亦堪認定。
  (三)此外，復有高雄市政府警察局交通大隊交通事故談話紀錄表影本、相驗案件初步
    調查報告暨報驗書、高雄市政府警察局鼓山分局中洲所查訪表、阮綜合醫院出具
    之被害人林建斌病歷表等件附卷可參（參見警卷第八—十一、二三頁、相驗卷第
    十九—二十、三三—五十頁）。綜上所述，足見被告前開所辯，要屬避重就輕之
    詞，尚無可採。從而，本件事證已臻明確，被告犯行洵堪以認定，應予依法論科
    。
二、核被告所為，係犯刑法第二百七十六條第一項之普通過失致人於死罪。又被告於
    本院審理中自承：我撞到人後有用手機打一一九，之後我下車看到被害人流血不
    止，就將被害人送到阮綜合醫院旗津醫院，我有跟警察表示是我撞到被害人等語
    （參見本院卷第二十頁‧九十二年七月九日訊問筆錄），參以上開高雄市政府警
    察局鼓山分局相驗案件初步調查報告暨報驗書上記載報案人確為被告甲○○一情
    （參見警卷第二三頁），及據報前往現場處理事故且尚不知犯罪嫌疑人之警員周
    治華於本院審理中到庭結證稱：肇事者有說他撞到機車，有打一一九報案，並將
    被害人送醫等語（參見本院卷第二十—二一頁），堪認被告此部分所述屬實，則
    被告係對未發覺之犯罪自首而接受裁判，應依刑法第六十二條前段之規定減輕其
    刑。爰審酌被告疏未注意車前狀況，並採取適當安全之避讓措施而致肇事，惟念
    其尚非本件交通事故肇事主因，且犯後已與被害人家屬乙○○達成和解，有和解
    書一紙附卷可參（參見偵查卷第十七頁），犯後態度尚稱良好等一切情狀，量處
    如主文所示之刑，並諭知易科罰金之折算標準。末查，被告前未曾受有期徒刑以
    上刑之宣告，此有臺灣高等法院被告全國前案紀錄表及臺灣高雄地方法院檢察署
    刑案資料查註紀錄表各一份附卷可參，其因一時疏慮，致犯本罪，經此教訓，當
    知所惕勵而無再犯之虞，本院認為前開對其宣告之刑，以暫不執行為適當，併予
    宣告緩刑二年，以啟自新。
據上論斷，應依刑事訴訟法第二百九十九條第一項前段，刑法第二百七十六條第一項
、第六十二條前段、第四十一條第一項、第七十四條第一款，罰金罰鍰提高標準條例
第一條前段、第二條，判決如主文。
本案經檢察官鄧藤墩到庭執行職務。
中      華      民      國    九十二    年      七      月    三十一    日
                                臺灣高雄地方法院交通法庭
                                  審判長法  官  吳  永  宋
                                        法  官  張  茹  棻
                                        法  官  林  家  賢
右正本證明與原本無異。
如不服本判決，得自收受送達之日起十日內，向本院提起上訴。
                                        書記官  許  雅  惠
中      華      民      國    九十二    年      七      月    三十一    日
附錄本判決論罪科刑法條：
刑法第二百七十六條第一項：
因過失致人於死者，處二年以下有期徒刑、拘役或二千元以下罰金。


司法院資訊處製作；財團法人民間司法改革基金會備份。
